臺灣高等法院民事裁定　　　　　　　　　 96年度抗字第603號
抗　告　人　大眾營造有限公司
法定代理人　甲○○
上列抗告人因與相對人鷁振鋼鐵實業股份有限公司間聲明異議事
件，對於民國96年3月27日臺灣臺北地方法院96年度執助字第562
號所為裁定，提起抗告，本院裁定如下：
    主  文
抗告駁回
抗告費用由抗告人負擔。
    理  由
一、本件抗告意旨略以：強制執行法第120條第2項所規定之「10
    日內」期間，非不變期間，逾期固不生債權人喪失提起確認
    債權存在訴訟之失權效力，惟若債權人未於該期間內起訴者
    ，該執行命令得依聲請予以撤銷。是本件債權人雖向原法院
    陳報已起訴，但已逾「10日之期間」，抗告人自得依同條第
    3項規定代位聲請撤銷該執行命令云云。
二、按就債務人對於第三人之金錢債權為執行時，執行法院應發
    扣押命令禁止債務人收取或為其他處分，並禁止第三人向債
    務人清償；該第三人不承認債務人之債權或其他財產權之存
    在，或於數額有爭議，或有其他得對抗債務人請求之事由時
    ，應於接受執行法院命令後10日內，提出書狀，向執行法院
    聲明異議；又債權人對於第三人之聲明異議認為不實時，得
    於收受執行法院通知後10日內向管轄法院提起訴訟，並應向
    執行法院為起訴之證明，即將訴訟告知債務人，強制執行法
    第115條第1項、第119條第1項、第120條第2項分別定有明文
    。又強制執行法第120條第2項「10日內」之期間，係屬通常
    期間，而非不變期間。且強制執行法第120條第2項規定通知
    債權人提起訴訟之目的，在解決第三人之聲明異議是否實在
    之問題。為期執行事件迅速進行，於第三人聲明異議時，執
    行法院通知債權人對之起訴，若債權人逾期未為起訴之證明
    ，但於執行法院撤銷執行命令前，債權人已為起訴之證明，
    為確保債權人之權利，並避免其遭受無法回復之損害，執行
    法院不得再依第三人之聲請撤銷該執行命令。
三、經查，本件相對人鷁振鋼鐵實業股份有限公司前於民國（下
    同）95年9月26日，以臺灣苗栗地方法院93年度執字第3215
    號債權憑證為執行名義，就抗告人與第三人臺灣土地銀行股
    份有限公司竹北分公司（下稱臺灣銀行）間工程款債權，在
    新台幣（下同）2,214,120元及其中2,198,033元，自93年8
    月11日起至清償日止，按年息5%計算之利息範圍予以扣押，
    經原法院核發96年1月24日北院錦96執助辛字第562號執行命
    令，禁止債務人即抗告人在前開債權範圍內向第三人收取該
    債權或為其他處分，第三人亦不得向債務人清償。嗣第三人
    臺灣銀行於96年2月6日，以其與債務人即抗告人間之工程款
    債權付款條件尚未成就為由，聲明異議，並於同年2月16日
    送達於相對人即債權人，債權人於同年3月8日陳報已對債務
    人及第三人起訴，訴請確認抗告人與第三人間有工程款債權
    2,214,120元存在，並已於同年月7日繳納裁判費等情，有臺
    灣苗栗地方法院93年10月93執人3215第24990號債權憑證、
    原法院96年1月24日北院錦96執助辛字第562號執行命令、臺
    灣銀行96年2月5日總產發四字第0960004350號書函、債權人
    96年3月8日陳報暨聲請狀、原法院96年度補字第201號裁定
    、郵政匯票、郵政國內匯款執據等附卷可憑。是相對人於96
    年3月8日向原執行法院陳報就第三人異議已為起訴之證明時
    ，雖已逾強制執行法第120條第2項所規定之「10日內其間」
    ，惟執行法院既尚未撤銷前開執行命令，揆之首揭說明，債
    務人即抗告人自不得依強制執行法第120條第3項規定代位聲
    請撤銷該執行命令。抗告人以債權人向法院陳報起訴時，已
    逾10日之期間，自得依同條第3項規定代位聲請撤銷該執行
    命令云云置辯，即不足採信。
四、綜上所述，原裁定駁回抗告人撤銷執行命令之聲請，於法並
    無違誤。抗告人仍執陳詞，指摘原裁定不當，聲明廢棄，為
    無理由，應予駁回。
五、據上論結，本件抗告為無理由，爰裁定如主文。
中　　華　　民　　國　　96　　年　　9 　　月　　14　　日
　　　　　　  　　　民事第五庭
                      　審判長法　官  魏麗娟
　　　　　　　　  　　        法　官  陳博享
　　　　　　　　　  　        法　官  蔡芳齡
正本係照原本作成。
本裁定除以適用法規顯有錯誤為理由，並經本院許可外，不得再
抗告。如提起再抗告，應於收受後10日內委任律師為訴訟代理人
向本院提出再抗告狀。並繳納再抗告費新台幣１千元。
中　　華　　民　　國　　96　　年　　9 　　月　　19　　日
                              書記官  蔡錦輝
